ACORDAO-COMPLETO-2434773

ACÓRDÃO 2834/2020 ATA 40/2020 - PLENÁRIO

VISTOS, relatados e discutidos estes autos de Representação, com pedido de medida cautelar, oferecida por Alberi Forest Consultoria Agroflorestal Ltda. ME, em face de supostas irregularidades constantes do Pregão Eletrônico 4/2020, a cargo do Ministério da Agricultura, Pecuária e Abastecimento  (MAPA) , que tem por objeto a contratação de serviços técnicos especializados em realizar diagnóstico das condições de logística de transporte, das capacidades produtivas instaladas e das infraestruturas existentes para a exploração, processamento e comercialização de produtos e serviços florestais, além da estimação do valor do preço mínimo da madeira em pé nas Florestas Nacionais de Anauá e Roraima, no estado de Roraima, 
ACORDAM os Ministros do Tribunal de Contas da União, reunidos em Sessão Plenária, diante das razões expostas pelo Relator, em:   
9.1. conhecer da representação, satisfeitos os requisitos de admissibilidade constantes no art. 113, § 1º, da Lei 8.666/1993, c/c os arts. 235 e 237, VII, do Regimento Interno deste Tribunal, e no art. 103, § 1º, da Resolução - TCU 259/2014;  
9.2. no mérito, considerar a representação improcedente;
9.3. indeferir o pedido de concessão de medida cautelar formulado pela representante, por ausentes os requisitos para sua adoção;
9.4. dar ciência deste Acórdão ao Ministério da Agricultura, Pecuária e Abastecimento e à representante, informando que o seu inteiro teor, incluindo o Relatório e o Voto que o fundamentam, poderá ser consultado no endereço www.tcu.gov.br/acordaos; e 
9.5. arquivar os presentes autos, nos termos do art. 250, I, c/c art. 169, V, do Regimento Interno deste Tribunal.

Representação acerca de irregularidades na licitação que teve por objeto contratação de serviços técnicos especializados em realizar diagnóstico das condições de logística de transporte, das capacidades produtivas instaladas e das infraestruturas existentes para a exploração, processamento e comercialização de produtos e serviços florestais, além da estimação do valor do preço mínimo da madeira em pé nas Florestas Nacionais de Anauá e Roraima.

Ministério da Agricultura, Pecuária e Abastecimento.

3. Representante: Alberi Forest Consultoria Agroflorestal Ltda. ME (CNPJ 14.563.533/0001-96)

13.1. Ministros presentes: Ana Arraes (na Presidência), Walton Alencar Rodrigues, Benjamin Zymler, Augusto Nardes, Aroldo Cedraz, Raimundo Carreiro (Relator), Bruno Dantas e Vital do Rêgo.
13.2. Ministros-Substitutos presentes: Augusto Sherman Cavalcanti, Marcos Bemquerer Costa, André Luís de Carvalho e Weder de Oliveira.

RAIMUNDO CARREIRO

Trata-se de representação, com pedido de medida cautelar, oferecida por Alberi Forest Consultoria Agroflorestal Ltda. ME, em face de supostas irregularidades constantes do Pregão Eletrônico 4/2020, a cargo do Ministério da Agricultura, Pecuária e Abastecimento  (MAPA) , que tem por objeto a contratação de serviços técnicos especializados em realizar diagnóstico das condições de logística de transporte, das capacidades produtivas instaladas e das infraestruturas existentes para a exploração, processamento e comercialização de produtos e serviços florestais, além da estimação do valor do preço mínimo da madeira em pé nas Florestas Nacionais de Anauá e Roraima, no estado de Roraima.   
2.	O certame foi homologado em favor da empresa BRSF Investimentos Florestais Ltda. (CNPJ: 21.400.545/0001-65) , sob o valor de R$ 243.000,00. 
3.	A Secretaria de Controle Externo de Aquisições Logística (Selog) , após exame técnico dos autos, propôs, em instrução às peças 13 e 14, conhecer da representação, indeferir o pedido de medida cautelar e, no mérito, considerá-la improcedente, in verbis:
"Instrução Inicial de Representação com Pedido de Cautelar
	A. Identificação do Processo

	TC Processo 033.706/2020-4
	Mérito: conhecer da representação; considerar, no mérito, improcedente; indeferir medida cautelar; indeferir sustentação oral; dar conhecimento; e arquivar os autos. 

	Unidade Jurisdicionada
	Uasg

	Ministério da Agricultura, Pecuária e Abastecimento (MAPA) 
	130149

	Objeto

	Contratação de serviços técnicos especializados em realizar diagnóstico das condições de logística de transporte, das capacidades produtivas instaladas e das infraestruturas existentes para a exploração, processamento e comercialização de produtos e serviços florestais, além da estimação do valor do preço mínimo da madeira em pé nas Florestas Nacionais de Anauá e Roraima, no estado de Roraima (peça 2, p. 4) 

	Representante
	CNPJ

	Alberi Forest Consultoria Agroflorestal Ltda. ME
	14.563.533/0001-96

	Há pedido de Sustentação Oral?
	Procuração 

	Sim, formulado por Cícero Francisco Thomaz Tertuliano de Melo Brito (OAB/DF 48.331) 
	Peça 2, p. 2

	Modalidade
	Número do Certame
	Critério de Julgamento

	Pregão Eletrônico
	4/2020
	Menor preço global

	Vigência
	Valor Homologado

	12 meses, prorrogável (peça 2, p. 17, item 15.4.3) 
	R$ 243.000,00 (peça 6) 

	Fase do Certame

	O certame está encerrado. A ata da sessão realizada em 28/8/2020 consta da peça 5. O recurso administrativo interposto pela empresa representante foi julgado improcedente pelo pregoeiro (peça 2, recurso à p. 46; contrarrazões da empresa vencedora à p. 48-55: e julgamento do pregoeiro à p. 57-67) . O melhor lance foi o da empresa BRSF Investimentos Florestais Ltda. (CNPJ: 21.400.545/0001-65) , após desempate com a empresa representante (peça 5, p. 3) . O Termo de Homologação, extraído do sistema Comprasnet, consta da peça 6.

	B. Alegações do Representante 

	1.	O representante alega, em suma, que: 
a) 	a empresa BRSF Investimentos Florestais Ltda. (BRSF) , vencedora do certame, apresentou uma declaração de proposta independente (peça 2, p. 85) , com data de 28/8/2020, atestando que estaria capacitada tecnicamente para a execução dos serviços previstos no edital e que não teria concorrido para a construção do presente certame de maneira direta ou mesmo indireta, respeitando o princípio da legalidade e da moralidade. Segundo o representante, a referida declaração não condiz com a realidade dos fatos, uma vez que o responsável técnico da empresa, Sr. Sergio Miguel Safe de Matos Junior, elaborou a Nota Técnica de 9/7/2013 (peça 2, p. 21-28) sobre a descrição metodológica utilizada para a definição do preço mínimo em editais de concessões do Serviço Florestal Brasileiro. O referido responsável técnico emitiu a Nota Técnica na condição de Analista Nível 5 - Engenharia Florestal - da Gerência Executiva de Concessão Florestal do MAPA, órgão ora contratante, conforme afirma o representante à peça 1, p. 5 (observa-se que existe um equívoco na referência ao MAPA em vez do Ministério do Meio Ambiente - MMA, não sendo este o órgão ora contratante) . Considera que a referida Nota Técnica refere-se ao certame em tela e acrescenta que tal situação oferece vantagem perante aos demais concorrentes, por ele ter gerado ou produzido conteúdo junto a equipe técnica presente na realização do certame (peça 1, p. 5) . Assim, considera que a manutenção da empresa BRSF como habilitada neste certame licitatório caracteriza violação aos princípios da legalidade, isonomia, competitividade e da vinculação ao instrumento convocatório aqui aplicáveis por força de expressa previsão legal, artigo 3º da Lei 8666/1993, maculando de vício de nulidade o presente processo licitatório (peça 1, p. 6) ;
b) 	a empresa BRSF não teria realizado a entrega da documentação para o presente certame de uma única vez via sistema ComprasNet, como todas as demais empresas. Afirma que a referida empresa teria sido favorecida com nova oportunidade para entregar sua documentação fora do prazo estabelecido via sistema ComprasNet no mencionado certame. Sustenta que empresa BRSF teria corrigido a planilha de preço com auxílio e ingerência da comissão de licitação, resultando em alteração do valor global, contrariando a jurisprudência do TCU, a exemplo dos Acórdão 1811/2014-TCU-Plenário, 2.546/2015-TCU-Plenário e 2873/2014-TCU-Plenário, razão pela qual clama pelo respeito aos princípios da publicidade, legalidade e isonomia (peça 1, p. 9-10) ; e
c) 	a empresa BRSF teria se utilizado, indevidamente, da condição de empresa de pequeno porte, considerando que os sócios dessa empresa também são sócios de outras empresas que não seriam classificadas como empresas de pequeno porte, além de possuírem cotas em empresas de ativos e gestão, o que é proibido conforme parágrafo 4º, incisos IV e VIII, da Lei complementar 123/2006 (peça 1, p. 10-11) .
2. 	Em conclusão requer, conforme síntese abaixo (peça 1, p. 12-13) :
a) 	seja concedida, liminarmente, a necessária medida cautelar, com a urgência que o caso requer, demonstrada, inclusive, o perecimento do direito, para que seja suspensa a licitação, obstando-se a contratação até o julgamento final da presente Representação;
b)  	a desclassificação da empresa BRSF Investimentos Florestais Ltda. ou a nulidade do certame; 
c) 	no plano subsidiário, na hipótese de já ter sido assinado o contrato, que seja sobrestado o início da execução dos serviços; e
d) 	para maiores esclarecimentos solicita agenda para sustentação oral. 

	C. Exame de Admissibilidade

	Legitimidade do Autor

	O representante possui legitimidade para representar ao Tribunal?
 (Fundamento: art. 113, § 1º, da Lei 8.666/1993, c/c o art. 237 do Regimento Interno/TCU) 
	Sim

	Redação em Linguagem Compreensível

	A representação está redigida em linguagem clara e objetiva, contém nome legível, qualificação e endereço do representante?
 (Fundamento: art. 235 do Regimento Interno/TCU) 
	Sim

	Indício Concernente à Irregularidade ou Ilegalidade

	A representação encontra-se acompanhada do indício concernente à irregularidade ou ilegalidade apontada pelo autor?
 (Fundamento: art. 235 do Regimento Interno/TCU) 
	Parcialmente

	Competência do TCU

	A representação trata de matéria de competência do TCU?
 (Fundamento: art. 235 do Regimento Interno/TCU) 
	Sim

	Interesse Público

	Os argumentos do autor indicam a possibilidade de existência de interesse público, caso restem comprovadas as supostas irregularidades apontadas na peça inicial.
 (Fundamento: art. 103, § 1º, da Resolução - TCU 259/2014) 
	Sim

	Análise quanto ao interesse público: Confirmadas as alegações do representante, restará configurado direcionamento do certame.

	Conclusão quanto ao Exame de Admissibilidade

	3.	Presentes todos os requisitos de admissibilidade constantes no art. 113, § 1º, da Lei 8.666/1993, c/c os arts. 235 e 237, VII, do Regimento Interno/TCU, e no art. 103, § 1º, da Resolução - TCU 259/2014, a representação deve ser conhecida.

	D. Medida Cautelar - Avaliação dos Pressupostos

	Perigo da Demora

	Há decisão judicial ou administrativa, sem especificação de prazo, para suspender o andamento do processo licitatório ou a contratação?
	Não

	No caso de contratações não decorrentes de Registro de Preços:
	O contrato decorrente do certame já foi assinado?
	Não há informação

	Análise:

	4.	Não há como concluir acerca da presença do pressuposto, uma vez que não consta dos autos informação acerca da assinatura do contrato decorrente do certame em comento.

	Perigo da Demora Reverso

	O serviço/bem é essencial ao funcionamento das atividades da Unidade Jurisdicionada?
	Sim

	A Unidade Jurisdicionada está coberta contratualmente pelo serviço com razoável vigência (há a possibilidade de voltar a fase ou refazer o certame, a depender da consequência da concessão de cautelar no caso concreto) ou admite prorrogação excepcional?
	Não se aplica

	Caso haja a possibilidade de manutenção do contrato com a atual prestadora dos serviços, as condições dessa contratação seriam melhores (menor preço e atendimento satisfatório) que o que se está em vias de contratar?
	Não se aplica

	Análise:

	5.	Está configurado o pressuposto do perigo da demora reverso uma vez que o objeto licitado refere-se a serviços técnicos especializados em realizar diagnóstico de transporte, das capacidades produtivas instaladas e das infraestruturas existentes para a exploração, processamento e comercialização de produtos e serviços florestais, além da estimação do valor do preço mínimo da madeira em pé nas Florestas Nacionais de Anauá e Roraima, no estado de Roraima, ou seja, contratação por escopo essencial para a atividade da Unidade Jurisdicionada. 

	Plausibilidade Jurídica

	A Unidade Jurisdicionada está sujeita aos normativos supostamente infringidos?
	Sim

	Há plausibilidade nas alegações do representante ou nas verificações realizadas pela Unidade Técnica?
	Não

	Há indício de sobrepreço ou superfaturamento?
	Não

	Há grave risco de lesão ao erário, inexecução ou execução insatisfatória do objeto?
	Não

	Análise quanto à plausibilidade jurídica e quanto à necessidade de adoção de medida cautelar:

	6.	As alegações apresentadas pelo representante em documento com data de 22/9/2020 (peça 1) apresentam três tópicos essenciais.
7.	Com relação ao conflito de interesse do responsável técnico da empresa vencedora do certame, é mencionada a elaboração por ele da Nota Técnica /2013/GECOF/SFB/MMA (peça 2, p. 21-28) , de 9/7/2013. Ressalte-se que a sua emissão ocorreu no âmbito do Ministério do Meio Ambiente (MMA) , em vez do MAPA, como alegado pelo Representante. Consoante consta do sítio na Internet do Serviço Florestal Brasileiro (SFB) , esse "órgão foi instituído pela Lei nº 11.284, de 02 de março de 2006 (...) , e aprovado na estrutura regimental do Ministério do Meio Ambiente pelo Decreto nº 6.063, (...) em 20 de março de 2007", passando a "integrar a estrutura regimental do Ministério da Agricultura, Pecuária e Abastecimento (Mapa) por meio da Medida Provisória nº 870, de 1º de janeiro de 2019, convertida na Lei nº 13.844, de 18 de junho de 2019" (http://www.florestal.gov.br/component/content/article?id=1635. Acesso em: 30/9/2020) . Assim, cabe corrigir a indicação equivocada do representante de que a referida Nota Técnica teria sido emitida pelo "MAPA- Órgão ora contratante", conforme consta da peça 1, p. 5.
8.	Ademais, observa-se que a mencionada Nota Técnica foi emitida em 9/7/2013 (peça 2, p. 21) , ou seja cerca de sete anos antes da realização do certame em comento. Ressalte-se que essa Nota Técnica não foi desenvolvida especificamente para o edital do certame em comento, mas trata de uma metodologia geral, disponível para utilização de outros órgãos. 
9.	Saliente-se que a mencionada empresa BRSF foi contratada pelo Instituto de Desenvolvimento e da Biodiversidade do Estado do Pará - Ideflor-Bio, no âmbito da Concorrência Pública 5/2017, tendo como objeto "Contratação de serviço para a realização de estudos de preços de referência de produtos florestais madeireiros e não madeireiros, na região do baixo amazonas, região que abrange a área sob concessão florestal estadual no Pará" (peça 2, p. 73-82) . Na oportunidade, não se verificou conflito de interesse ou impeditivo para que essa empresa participasse no certame e fosse contratada pelo Ideflor-Bio.
10.	No que se refere à norma legal que disciplina o conflito de interesse, verifica-se que a Lei Federal 12.813/2013 estabelece o prazo de seis meses de quarentena para quem, após a dispensa, exoneração, destituição de cargo ou demissão de emprego, celebre contratação com quem teve um vínculo anterior de cargo ou emprego (grifos ausentes no original) :
Art. 6º Configura conflito de interesses após o exercício de cargo ou emprego no âmbito do Poder Executivo federal: 
I - a qualquer tempo, divulgar ou fazer uso de informação privilegiada obtida em razão das atividades exercidas; e 
II - no período de 6 (seis) meses, contado da data da dispensa, exoneração, destituição, demissão ou aposentadoria, salvo quando expressamente autorizado, conforme o caso, pela Comissão de Ética Pública ou pela Controladoria-Geral da União:
a) prestar, direta ou indiretamente, qualquer tipo de serviço a pessoa física ou jurídica com quem tenha estabelecido relacionamento relevante em razão do exercício do cargo ou emprego;
b) aceitar cargo de administrador ou conselheiro ou estabelecer vínculo profissional com pessoa física ou jurídica que desempenhe atividade relacionada à área de competência do cargo ou emprego ocupado;
c) celebrar com órgãos ou entidades do Poder Executivo federal contratos de serviço, consultoria, assessoramento ou atividades similares, vinculados, ainda que indiretamente, ao órgão ou entidade em que tenha ocupado o cargo ou emprego; ou
d) intervir, direta ou indiretamente, em favor de interesse privado perante órgão ou entidade em que haja ocupado cargo ou emprego ou com o qual tenha estabelecido relacionamento relevante em razão do exercício do cargo ou emprego.
11.	Ainda que o responsável técnico não tenha assinado a Nota Técnica investido da condição de dirigente, cabe destacar que a Lei de Gestão de Florestas Públicas (Lei 11.284/2006) estabelece: 
Art. 60. O ex-dirigente do SFB, durante os 12 (doze) meses seguintes ao seu desligamento do cargo, estará impedido de prestar, direta ou indiretamente, independentemente da forma ou natureza do contrato, qualquer tipo de serviço às pessoas jurídicas concessionárias, sob regulamentação ou fiscalização do SFB, inclusive controladas, coligadas ou subsidiárias.
12.	Ademais, a referida Nota Técnica não se trata de projeto básico e/ou executivo que ensejasse ser um fator impeditivo para participar de licitação, conforme previsto na Lei 8.666/1993:
Art. 9º Não poderá participar, direta ou indiretamente, da licitação ou da execução de obra ou serviço e do fornecimento de bens a eles necessários: 
I - o autor do projeto, básico ou executivo, pessoa física ou jurídica; 
II - empresa, isoladamente ou em consórcio, responsável pela elaboração do projeto básico ou executivo ou da qual o autor do projeto seja dirigente, gerente, acionista ou detentor de mais de 5% (cinco por cento) do capital com direito a voto ou controlador, responsável técnico ou subcontratado;
III - servidor ou dirigente de órgão ou entidade contratante ou responsável pela licitação. 
13.	Conforme informado pelo pregoeiro, por ocasião do julgamento do recurso administrativo interposto pela empresa representante no certame, o Sr. Sergio Miguel Safe de Matos Junior manteve o Contrato de Pessoal Técnico Especializado Por Tempo Determinado 039/2009, junto ao MMA, no período de 12 de maio de 2009 até 12 de maio de 2014. "Ou seja, o vínculo trabalhista foi encerrado a [sic] mais de 6 anos e três meses" (peça 2, p. 61, item 4) . 
14.	Desse modo, não assiste razão ao representante no que concerne à essa alegação. 
15.	Quanto à alegação de que a empresa BRSF não teria entregue sua documentação de uma única vez no sistema Comprasnet, da análise da ata do certame extraída do sistema Comprasnet (peça 5) , não se constata que essa licitante tenha corrigido a planilha de preço com auxílio e ingerência da comissão de licitação, resultando em alteração do valor global, conforme mencionado pelo representante à peça 1, p. 9. 
16.	A proposta inicial da empresa BRSF foi enviada em 27/8/2020, às 22:56:23h, no valor de R$ 435.319,36 (peça 5, p. 1) , inserida nestes autos à peça 2, p. 102-104. Conforme consta da peça 5, p. 3, verifica-se que o lance vencedor de R$ 243.000,00, no desempate com a empresa representante, ocorreu às 10:54:57h. A convocação da BRSF para enviar anexo ocorreu às 14:04:07h, tendo sido dado o aceite individual da proposta da BRSF pelo melhor lance de R$ 243.000,0000 às 17:09:36h, que resultou na sua homologação (peça 6) . 
17.	Desse modo, não se constata o descumprimento da jurisprudência do TCU (mencionada pelo Representante) que veda a aumento do valor global da proposta apresentada.
18.	Assim, afigura-se que a alegação do representante sobre esse tópico não é procedente.
19.	No que se refere à alegação de que a empresa BRSF teria se utilizado, indevidamente, da condição de empresa de pequeno porte,  constata-se que, conforme consultas realizadas na base de dados de CPF/CNPJ da Receita Federal, são sócios administradores da empresa BRSF, identificada como de pequeno porte, na proporção acionária de 50% para cada um, os senhores Sergio Miguel Safe de Matos Junior (CPF: XXX.438.591-XX, à peça 11) e Alexandre Anders Brasil (CPF: XXX.493.231-XX, à peça 12) , conforme extrato cadastral à peça 7.   
20.	Verifica-se que o Sr. Sergio Miguel Safe de Matos Junior, além de sócio da empresa BRSF, também é sócio da empresa Green Bonds Brasil Gestão de Ativos Agroflorestais Ltda. - CNPJ: 33.118.666/0001-06 (peça 11) , registrada pela Receita Federal como sendo empresa de pequeno porte (peça 8) .
21.	O Sr. Alexandre Anders Brasil consta como sócio de duas outras empresas, ambas registradas como microempresas, quais sejam: Anders Gerenciamento de Ativos Ltda. (CNPJ: 22.137.961/0001-85) e EGF Serviços em Gestão de Florestas Eireli - CNPJ: 27.943.614/0001-63 (peça 12) , conforme constam das peças 9-10.  
22.	De acordo com a Lei Complementar 123/2006, que institui o Estatuto Nacional da Microempresa e da Empresa de Pequeno Porte (grifos ausentes no original) : 
Art. 3º Para os efeitos desta Lei Complementar, consideram-se microempresas ou empresas de pequeno porte, a sociedade empresária, a sociedade simples, a empresa individual de responsabilidade limitada e o empresário a que se refere o art. 966 da Lei no 10.406, de 10 de janeiro de 2002 (Código Civil) , devidamente registrados no Registro de Empresas Mercantis ou no Registro Civil de Pessoas Jurídicas, conforme o caso, desde que: 
I - no caso da microempresa, aufira, em cada ano-calendário, receita bruta igual ou inferior a R$ 360.000,00 (trezentos e sessenta mil reais) ; e
II - no caso de empresa de pequeno porte, aufira, em cada ano-calendário, receita bruta superior a R$ 360.000,00 (trezentos e sessenta mil reais) e igual ou inferior a R$ 4.800.000,00 (quatro milhões e oitocentos mil reais) .  (Redação dada pela Lei Complementar 155, de 2016) ;
Art. 4º Não poderá se beneficiar do tratamento jurídico diferenciado previsto nesta Lei Complementar, incluído o regime de que trata o art. 12 desta Lei Complementar, para nenhum efeito legal, a pessoa jurídica:
 I - de cujo capital participe outra pessoa jurídica; 
II - que seja filial, sucursal, agência ou representação, no País, de pessoa jurídica com sede no exterior; 
III - de cujo capital participe pessoa física que seja inscrita como empresário ou seja sócia de outra empresa que receba tratamento jurídico diferenciado nos termos desta Lei Complementar, desde que a receita bruta global ultrapasse o limite de que trata o inciso II do caput deste artigo;
IV - cujo titular ou sócio participe com mais de 10% (dez por cento) do capital de outra empresa não beneficiada por esta Lei Complementar, desde que a receita bruta global ultrapasse o limite de que trata o inciso II do caput deste artigo; 
V - cujo sócio ou titular seja administrador ou equiparado de outra pessoa jurídica com fins lucrativos, desde que a receita bruta global ultrapasse o limite de que trata o inciso II do caput deste artigo; 
VI - constituída sob a forma de cooperativas, salvo as de consumo; 
VII - que participe do capital de outra pessoa jurídica; 
VIII - que exerça atividade de banco comercial, de investimentos e de desenvolvimento, de caixa econômica, de sociedade de crédito, financiamento e investimento ou de crédito imobiliário, de corretora ou de distribuidora de títulos, valores mobiliários e câmbio, de empresa de arrendamento mercantil, de seguros privados e de capitalização ou de previdência complementar;
IX - resultante ou remanescente de cisão ou qualquer outra forma de desmembramento de pessoa jurídica que tenha ocorrido em um dos 5 (cinco) anos-calendário anteriores; 
X - constituída sob a forma de sociedade por ações. 
XI - cujos titulares ou sócios guardem, cumulativamente, com o contratante do serviço, relação de pessoalidade, subordinação e habitualidade. (Incluído pela Lei Complementar nº 147, de 2014) .
23.	O representante, por sua vez, menciona, à peça 1, p. 11, valores referentes ao capital social das empresas. Cabe salientar que tal referência não se presta como indicativo de que tais empresas não se enquadrariam na Lei Complementar 123/2006, visto que essa norma legal utiliza a receita bruta como parâmetro.  
24.	Nesse caso, observa-se que as outras empresas das quais os sócios da BRSF também são sócios são EPP e ME, registradas como tal na base de dados de CNPJ da Receita Federal.
25.	O Representante alega que a empresa BRSF não poderia usufruir dos benefícios de empresa de pequeno porte, mas não traz indícios mínimos razoáveis a sustentar tal afirmação. A jurisprudência do TCU se inclina para exigir do representante ou denunciante que apresente elementos mínimos suficientes que sustentem e comprovem as alegações de irregularidade (e.g., Acórdão 277/2016-TCU-Primeira Câmara, Ministro Relator José Múcio, e 2.895/2014-TCU-Plenário, Ministro Relator Bruno Dantas) .
25.1.	Observe-se que, no caso concreto, não foi apurado nos autos restrição à competitividade do certame ou prejuízo à economicidade da contratação, não restando, portanto, interesse público em aprofundar essa alegação, seguindo precedente desta Corte de Contas (Acórdão 494/2014-TCU-Plenário, relator Ministro Raimundo Carreiro) .
26.	Assim, o referido tópico alegado pelo representante não é procedente.
27.	Feitas essas considerações, propõe-se indeferir o pedido de medida cautelar, uma vez ausente o pressuposto da plausibilidade jurídica, essencial para sua concessão, e por restar descaracterizado o perigo da demora reverso.

	E. Impacto dos Encaminhamentos Propostos

	Haverá impacto relevante na Unidade Jurisdicionada e/ou na sociedade, decorrente dos encaminhamentos propostos?
	Não

	F. Pedido de Ingresso aos Autos, de Informações/Vistas/Cópias, e de Sustentação Oral

	Há pedido de ingresso aos autos?
	Não

	Há pedido de informações/vistas/cópia do processo?
	Não

	Há pedido de sustentação oral?
	Sim

	Análise:
28.	Ao final da conclusão da peça inicial apresentada pela empresa representante consta uma observação nos seguintes termos: "Para maiores esclarecimentos, solicito agenda para realização de sustentação oral" (peça 1, p. 13) , a qual considera-se como um pedido formal de agendamento. 

	29.	No entanto, mesmo considerando-o como sendo pedido de sustentação oral, não sendo o autor da presente representação parte interessada neste processo, propõe-se o seu indeferimento, com fulcro no art. 168, caput, do Regimento Interno/TCU.

	G. Processos Conexos e Apensos

	Há processos conexos noticiando possíveis irregularidades na contratação ora em análise?
	Não

	Há processos apensos?
	Não

	H. Proposta de Encaminhamento

	30.	Em virtude do exposto, propõe-se:
30.1.	conhecer da representação, satisfeitos os requisitos de admissibilidade constantes no art. 113, § 1º, da Lei 8.666/1993, c/c os arts. 235 e 237, VII, do Regimento Interno deste Tribunal, e no art. 103, § 1º, da Resolução - TCU 259/2014;
30.2.	no mérito, considerar a presente representação improcedente;
30.3.	indeferir o pedido de concessão de medida cautelar formulado pelo representante, tendo em vista a inexistência dos elementos necessários para sua adoção;
30.4.	indeferir o pedido de sustentação oral formulado por Cícero Francisco Thomaz Tertuliano de Melo Brito (OAB/DF 48.331) , visto não ser parte interessada no processo, com base no disposto no art. 168, caput, do Regimento Interno/TCU;
30.5.	informar ao Ministério da Agricultura, Pecuária e Abastecimento e ao representante do acórdão que vier a ser proferido, destacando que o relatório e o voto que fundamentam a deliberação ora encaminhada podem ser acessados por meio do endereço eletrônico www.tcu.gov.br/acordaos; e
30.6.	arquivar os presentes autos, nos termos do art. 250, I, c/c art. 169, V, do Regimento Interno deste Tribunal."

4.	É o relatório.

Não atuou.

REPRESENTAÇÃO. MINISTÉRIO DA AGRICULTURA, PECUÁRIA E ABASTECIMENTO. PREGÃO ELETRÔNICO 4/2020. AUSÊNCIA DE IRREGULARIDADES. IMPROCEDÊNCIA. CIÊNCIA. ARQUIVAMENTO.

REPRESENTAÇÃO (REPR)

Secretaria de Controle Externo de Aquisições Logísticas (Selog).

Relato o presente processo em razão de sorteio realizado nos termos do art. 18-B da Resolução-TCU 175/2005.
2.	Conforme assentado no relatório precedente, trata-se de representação, com pedido de medida cautelar, oferecida por Alberi Forest Consultoria Agroflorestal Ltda. ME, em face de supostas irregularidades constantes do Pregão Eletrônico 4/2020, a cargo do Ministério da Agricultura, Pecuária e Abastecimento  (MAPA) , que tem por objeto a contratação de serviços técnicos especializados em realizar diagnóstico das condições de logística de transporte, das capacidades produtivas instaladas e das infraestruturas existentes para a exploração, processamento e comercialização de produtos e serviços florestais, além da estimação do valor do preço mínimo da madeira em pé nas Florestas Nacionais de Anauá e Roraima, no estado de Roraima.   
3.	O certame foi homologado em favor da empresa BRSF Investimentos Florestais Ltda. (CNPJ: 21.400.545/0001-65) , sob o valor de R$ 243.000,00
4.	A representante alegou, em suma, a ocorrência das seguintes irregularidades:
i) conflito de interesse do responsável técnico da empresa vencedora do certame, consistente na elaboração da Nota Técnica/2013/GECOF/SFB/MMA, assinada pelo mesmo profissional em julho/2013, que "apresenta fundamentos técnicos e critérios utilizados para a definição do preço mínimo único em editais de concessão florestal";
ii) a empresa BRSF não teria entregue sua documentação de uma única vez no sistema Comprasnet; e
iii) a empresa BRSF teria se utilizado, indevidamente, da condição de empresa de pequeno porte.    
5.	Por sua vez, a Selog, após exame técnico dos autos, propôs, conhecer da representação, indeferir o pedido de medida cautelar e, no mérito, considerá-la improcedente.
6.	Razão assiste à unidade técnica. Vejamos. 
7.	A representação deve ser conhecida pois satisfeitos os requisitos de admissibilidade constantes no art. 113, § 1º, da Lei 8.666/1993, c/c os arts. 235 e 237, VII, do Regimento Interno deste Tribunal, e no art. 103, § 1º, da Resolução - TCU 259/2014.
8.	Quanto à eventual concessão de cautelar, ressalto, na esteira do que defende a Selog, que resta ausente o pressuposto da plausibilidade jurídica. Ademais, está caracterizado o perigo da demora reverso.
9.	No que se refere ao mérito, a representação afigura-se improcedente na medida em que os indícios de irregularidades não se confirmaram.
10.	Com efeito, o fato de a Nota Técnica/2013/GECOF/SFB/MMA, que embasa a definição do preço mínimo único em editais de concessão florestal, ter sido elaborada pelo responsável técnico da empresa vencedora do certame em apreço (BRSF Investimentos Florestais Ltda.) não configura conflito de interesses.
11.	Consoante demonstrado pela Selog, a "Nota Técnica não foi desenvolvida especificamente para o edital do certame em comento, mas trata de uma metodologia geral, disponível para utilização de outros órgãos".
12.	Há de se ter em mente, igualmente, que o referido documento técnico não se equipara ao projeto básico ou a termo de referência, o que, de fato, seria impeditivo da participação da empresa ganhadora neste certame.
13.	Imperioso consignar, ademais, que o profissional que assinou a Nota Técnica (atual responsável técnico da empresa vencedora do certame) desligou-se do Serviço Florestal Brasileiro em 12 de maio de 2014 (há mais de 6 anos do lançamento do Pregão Eletrônico 4/2020) , não infringindo, portanto, o disposto no art. 60 da Lei de Gestão de Florestas Públicas (Lei 11.284/2006) , que prevê quarentena de 12 meses, apenas:
Art.. 60. O ex-dirigente do SFB, durante os 12 (doze) meses seguintes ao seu desligamento do cargo, estará impedido de prestar, direta ou indiretamente, independentemente da forma ou natureza do contrato, qualquer tipo de serviço às pessoas jurídicas concessionárias, sob regulamentação ou fiscalização do SFB, inclusive controladas, coligadas ou subsidiárias.
           
14.	Quanto à alegação de que a empresa BRSF não teria entregue sua documentação de uma única vez no sistema Comprasnet, a unidade técnica verificou que da ata do certame extraída do sistema não consta que a referida licitante tenha corrigido a planilha de preço com auxílio ou ingerência da comissão de licitação. Não havendo respaldo nos autos sobre a alegação, esta deve ser tida por improcedente.  
15.	Semelhantemente, no que toca à alegação de que a empresa vencedora teria se utilizado, indevidamente, da condição de empresa de pequeno porte, consigno que a afirmação também não se firma nos elementos de prova carreados ao processo.
16.	Segundo informações constantes da base de dados da Receita Federal, verifico que a BRSF está classificada como "empresa de pequeno porte". Deste modo, não havendo indícios que possam refutar este dado, a referida alegação também se mostra improcedente.
17.	Correto, portanto, o encaminhamento proposto pela Selog no sentido da improcedência da representação.
18.	Ante o exposto, acolho o pronunciamento da unidade técnica, cujos fundamentos integram as presentes razões de decidir, e Voto no sentido de que seja adotado o Acórdão que ora submeto a este Plenário.
TCU, Sala das Sessões Ministro Luciano Brandão Alves de Souza, em 21 de outubro de 2020.
RAIMUNDO CARREIRO 
Relator